臺灣高等法院刑事判決
111年度交上易字第150號
上訴人  許正國
即被告          
              
上列上訴人因過失傷害案件，不服臺灣新北地方法院110年度交
易字第103號，中華民國111年2月16日第一審判決（起訴案號：
臺灣新北地方檢察署110年度偵字第6349號）提起上訴，本院判
決如下：
    主  文
上訴駁回。
    犯罪事實及理由
一、審理結果，認原審以被告犯汽車駕駛人無駕駛執照駕車過失
    傷害罪，處有期徒刑4月，如易科罰金，以新臺幣1千元折算
    1日，應予維持，並引用附件原判決記載之犯罪事實、證據
    及理由。
二、上訴內容概要：被告是綠燈直行沒有闖紅燈。是告訴人陳銘
    宏超速撞上被告，被告才是受害者，原判決對被告不公。
三、本院之論斷：
(一)事故現場有清晰的交通號誌，被告行駛方向燈號確為紅燈，
    被告未依號誌指示行駛而闖紅燈，已經原審勘驗監視錄影紀
    錄核實，被告於原審並不爭執，且有道路交通事故現場圖、
    現場及影片翻拍照片、原審勘驗筆錄可憑。新北市政府車輛
    行車事故鑑定會109年10月23日新北車鑑字第0000000號鑑定
    結果同為認定：「許正國駕駛執照業經註銷駕駛普通重型機
    車，未依號誌指示行駛（闖紅燈），為肇事原因；陳銘宏駕
    駛普通重型機車，無肇事因素。」再經本院當庭勘驗現場監
    視錄影紀錄(本院卷第63頁)證實被告闖越紅燈的事實。被告
    辯稱沒有闖紅燈，反於客觀證據事實，不足採信。
(二)告訴人無肇事因素，已經行車事故鑑定會明確鑑定，並經檢
    察官不起訴處分確定。被告辯稱告訴人超速行駛，不能採信
    。
(三)警詢、偵查及原審均坦白認罪之被告上訴就原審已經審認的
    事實為否認犯罪的爭辯，並無新事證得以推翻原審認定，核
    無理由，應予駁回。
據上論斷，依刑事訴訟法第373條、第368條，判決如主文。
本案經檢察官李超偉偵查起訴，檢察官蔡麗清到庭執行職務。
中　　華　　民　　國　　111 　年　　7 　　月　　21　　日
  　　　　　　　　　刑事第十四庭審判長法　官  黃斯偉
　　　　　　　　　　　　　　  　　    法　官  許泰誠
  　　　　　　　　　　　　　　  　    法　官  郭豫珍
以上正本證明與原本無異。
不得上訴。
                                      書記官  葉書豪
中　　華　　民　　國　　111 　年　　7 　　月　　21　　日
附件：原判決　　　
臺灣新北地方法院刑事判決
110年度交易字第103號
公　訴　人　臺灣新北地方檢察署檢察官
被　　　告　許正國　
　　　　　　　　　　
　　　　　　　　　　
　　　　　　　　　　　　
上列被告因過失傷害案件，經檢察官提起公訴（110年度偵字第6
349號），本院判決如下：
    主  文
許正國犯汽車駕駛人無駕駛執照駕車過失傷害罪，處有期徒刑肆
月，如易科罰金，以新臺幣壹仟元折算壹日。
    事  實
一、許正國明知其普通重型機車駕駛執照業經註銷，仍於民國10
    9年6月21日6時48分許，騎乘車牌號碼000-000號普通重型機
    車，沿新北市新莊區中正路往三重方向行駛，行經中正路與
    化成路口處，本應注意駕駛人駕駛汽車，應遵守道路交通號
    誌之指示；而依當時之情形，天候為晴天，日間有自然光線
    ，道路為路面乾燥無缺陷，亦無障礙物之柏油市區道路，視
    距良好，並無不能注意之情事，竟疏未注意，未遵從號誌管
    制，逕自從該處機車待轉區闖紅燈直行，適陳銘宏騎乘車牌
    號碼000-000號普通重型機車沿同向後方行駛，行經上開交
    岔路口時，見許正國突然自機車待轉區向左切入中正路，遂
    閃避不及而發生碰撞，雙分均人車倒地，陳銘宏因而受有右
    小腿開放性傷口、頭部鈍挫傷及顏面挫傷合併左側下頷骨枝
    線性骨折、右小腿撕裂傷約5公分經縫合手術後合併皮瓣壞
    死及感覺神經損傷、四肢多處擦傷等傷害；許正國亦受有頸
    椎第6節椎體粉碎性骨折併脊髓神經損傷、創傷性左側第7、
    8、11節肋骨骨折及右側第5節肋骨骨折、創傷性左手第5掌
    骨骨折等傷害（陳銘宏涉犯過失傷害罪嫌部分，另經檢察官
    為不起訴處分確定）。許正國於肇事後，在未經有偵查權限
    之機關或公務員發覺前，即留在現場並向據報前來處理之員
    警承認其為肇事人而自首並接受裁判，始悉上情。
二、案經陳銘宏訴由新北市政府警察局新莊分局報告臺灣新北地
    方檢察署檢察官偵查起訴。
    理  由
一、按被告許正國所犯係最重本刑為3年以下有期徒刑、拘役或
    專科罰金之罪，屬刑事訴訟法第376條第1項第1款所列之罪
    之案件，依同法第284條之1規定，第一審得由法官獨任進行
    審判程序，合先敘明。
二、證據能力：
(一)按被告以外之人於審判外之陳述，雖不符合刑事訴訟法第15
    9條之1至第159條之4之規定，而經當事人於審判程序同意作
    為證據，法院審酌該言詞陳述或書面陳述作成時之情況，認
    為適當者，亦得為證據，刑事訴訟法第159條之5第1項定有
    明文。本案認定事實所引用卷內被告以外之人於審判外之陳
    述，雖屬傳聞證據，惟檢察官、被告於本院準備程序時均表
    示同意作為證據方法而不予爭執，於辯論終結前亦未對該等
    證據之證據能力聲明異議，本院復審酌上開證據資料製作時
    之情況，尚無違法不當及證明力明顯過低之瑕疵，與本案待
    證事實復具有相當關連性，以之作為證據應屬適當，依上開
    規定，認前揭證據資料均得為證據，有證據能力。
(二)至本件其餘非供述證據部分，無傳聞法則之適用，且無事證
    足認係實施刑事訴訟程序之公務員因違背法定程序而取得，
    與本案待證事實復具有自然之關連性，復經本院依法踐行調
    查程序，皆應有證據能力。
三、認定事實所憑之證據及得心證之理由：
(一)上開事實，業據被告於警詢、偵查中陳述綦詳及本院審理時
    坦承不諱（見臺灣新北地方檢察署110年度偵字第6349號卷《
    下稱偵卷》第3頁、第40頁至第41頁、本院110年度交易字第1
    03號卷《下稱本院卷》第140頁），核與證人即告訴人陳銘宏
    於警詢時及偵查中指訴之車禍情節相符（偵卷第6頁、第39
    頁及背面），並有新北市政府警察局新莊分局道路交通事故
    現場圖、道路交通事故調查報告表(一)、(二)、被告之亞東
    紀念醫院及告訴人之衛生福利部臺北醫院暨新北市立土城醫
    院診斷證明書、車號查詢機車車籍資料、證號查詢機車駕駛
    人駕駛執照資料、現場及車損暨監視器影片翻拍照片、本院
    勘驗筆錄各1份、監視器影片光碟1片附卷可稽（偵卷第9頁
    至第13頁、第22頁至第28頁、本院卷第33頁、第139頁至第1
    40頁），足認被告前開任意性自白與事實相符，堪以採信。
(二)按駕駛人駕駛汽車，應遵守道路交通號誌之指示，道路交通
    安全規則第90條第1項前段定有明文。被告為身心健全、具
    有一定教育程度及社會經驗，並曾領有合格駕駛執照之成年
    人，有其證號查詢機車駕駛人駕駛執照資料可憑（偵卷第26
    頁），對於上開規定自應知悉，且依卷附現場照片所示及經
    本院勘驗監視器影片結果，案發現場有清晰之交通號誌，且
    被告行駛方向之號誌燈號確為紅燈乙節，亦為被告所不爭執
    ，並有道路交通事故現場圖、現場及影片翻拍照片、本院勘
    驗筆錄可憑（偵卷第9頁、第24頁、本院卷第139頁至第140
    頁）。從而，被告於上開路段直行時，本應遵守道路交通號
    誌之指示，且依當時之情形，天候為晴天，日間有自然光線
    ，道路為路面乾燥無缺陷，亦無障礙物之柏油市區道路，視
    距良好，並無不能注意之情事，亦有道路交通事故調查報告
    表(一)在卷可考（偵卷第10頁），詎其卻疏未注意，未依號
    誌指示行駛而闖紅燈，因而肇致本件交通事故發生，其行為
    自有過失至明，且其過失行為與告訴人所受之傷害間亦存有
    相當因果關係，此觀本案經送新北市政府車輛行車事故鑑定
    會鑑定，鑑定結果認「許正國駕駛執照業經註銷駕駛普通重
    型機車，未依號誌指示行駛（闖紅燈），為肇事原因；陳銘
    宏駕駛普通重型機車，無肇事因素」，與本院為相同認定，
    此有新北市政府車輛行車事故鑑定會109年10月23日新北車
    鑑字第0000000號鑑定意見書在卷可稽（偵卷第15頁至第16
    頁），益徵被告確未依交通號誌指示行駛而有過失，至為明
    確。
(三)綜上所述，本案事證明確，被告犯行堪以認定，應依法論科
    。
四、論罪科刑：
(一)按汽車駕駛人，無駕駛執照駕車、酒醉駕車、吸食毒品或迷
    幻藥駕車、行駛人行道或行經行人穿越道不依規定讓行人優
    先通行，因而致人受傷或死亡，依法應負刑事責任者，加重
    其刑至二分之一，道路交通管理處罰條例第86條第1項定有
    明文。經查，被告所為如事實欄所示之過失傷害犯行時，其
    機車駕駛執照業經易處逕註，有上開證號查詢機車駕駛人駕
    駛執照資料可憑（偵卷第26頁），竟仍無照駕車上路，因而
    致告訴人受傷，則其所犯過失傷害罪自應依上開規定加重其
    刑。復按刑法總則之加重，係概括性之規定，所有罪名均一
    體適用；刑法分則之加重，係就犯罪類型變更之個別犯罪行
    為予以加重，成為另一獨立之罪名；道路交通管理處罰條例
    第86條第1項關於汽車駕駛人，無駕駛執照駕車、酒醉駕車
    、吸食毒品或迷幻藥駕車、行駛人行道或行經行人穿越道不
    依規定讓行人優先通行，因而致人受傷，依法應負刑事責任
    者，加重其刑至二分之一之規定，係就刑法過失傷害罪之基
    本犯罪類型，對於加害人為汽車駕駛人，於從事駕駛汽車之
    特定行為時，或於行駛人行道、行經行人穿越道之特定地點
    ，不依規定讓行人優先通行，因而致人受傷之特殊行為要件
    予以加重處罰，已就原犯罪類型變更之個別犯罪行為予以加
    重，而成另一獨立之罪名，自屬刑法分則加重之性質（最高
    法院92年度第1次刑事庭會議決議、99年度台非字第198號判
    決意旨參照）。則被告無駕駛執照駕車，因而致告訴人受傷
    ，核其所為，係犯道路交通管理處罰條例第86條第1項、刑
    法第284條前段之汽車駕駛人無駕駛執照駕車過失傷害罪，
    並應依道路交通管理處罰條例第86條第1項之規定加重其刑
    。
(二)又被告於肇事後，報案人或警方勤務指揮中心轉來資料未報
    明肇事人資料，經處理人員前往現場處理時，被告在場並當
    場承認為肇事人乙情，有道路交通事故肇事人自首情形紀錄
    表在卷可稽（偵卷第19頁），則被告於肇事後，在有偵查權
    限之警察機關尚不知何人為肇事者前，留在現場並主動向據
    報前來處理之員警陳述車禍發生經過而自首並接受裁判，合
    於自首之規定，應依刑法第62條前段規定，減輕其刑，並與
    前開加重事由依刑法第71條第1項之規定，先加後減之。
(三)爰以行為人之責任為基礎，審酌被告已未領有合格駕駛執照
    ，本不應駕駛車輛上路，縱使為之，仍應時時注意並遵守道
    路交通安全規則，以維護自身及其他用路人之生命、身體或
    財產之安全，卻於案發時地未依交通號誌指示而闖紅燈行駛
    ，因而與告訴人發生碰撞，造成本件交通事故，並致告訴人
    受有前揭傷害，其行為應予非難，犯後於本院審理中始坦承
    有過失，態度尚可，然尚未能與告訴人達成和解，賠償告訴
    人損害等情，兼衡告訴人所受傷勢、被告前科素行紀錄、其
    為高中畢業之智識程度、自陳現於工地打工，月入約新臺幣
    3萬餘元，未婚無小孩，無需扶養之人，胃有開過刀，膽也
    拿掉了等語、暨其家庭經濟狀況貧寒等一切情狀（參見本院
    卷第145頁之審理筆錄、第13頁之被告戶政資料查詢結果、
    第93頁之警詢筆錄所載受詢問人資料欄），量處如主文所示
    之刑，並諭知易科罰金之折算標準。
據上論斷，應依刑事訴訟法第284條之1、第299條第1項前段（依
刑事判決精簡原則，僅記載程序法條文），判決如主文。
本案經檢察官李超偉偵查起訴，由檢察官吳宗光到庭執行公訴。
中　　華　　民　　國　 111　　年　　2 　　月　　16　　日
                  刑事第十三庭  法　官  林建良   
上列正本證明與原本無異。
如不服本判決，應於判決送達後20日內敘明上訴理由，向本院提
出上訴狀 (應附繕本) ，上訴於臺灣高等法院。其未敘述上訴理
由者，應於上訴期間屆滿後20日內向本院補提理由書「切勿逕送
上級法院」。
                                書記官  陳昇宏
中　　華　　民　　國　　111 　年　　2 　　月　　21　　日
附錄本案論罪科刑法條全文：
中華民國刑法第284條
因過失傷害人者，處1年以下有期徒刑、拘役或10萬元以下罰金
；致重傷者，處3年以下有期徒刑、拘役或30萬元以下罰金。

道路交通管理處罰條例第86條
汽車駕駛人，無駕駛執照駕車、酒醉駕車、吸食毒品或迷幻藥駕
車、行駛人行道或行經行人穿越道不依規定讓行人優先通行，因
而致人受傷或死亡，依法應負刑事責任者，加重其刑至二分之一
。
汽車駕駛人，在快車道依規定駕車行駛，因行人或慢車不依規定
，擅自進入快車道，而致人受傷或死亡，依法應負刑事責任者，
減輕其刑。